【裁判字號】    92,上易,1432
【裁判日期】    920826
【裁判案由】    公共危險
【裁判全文】
臺灣高等法院臺中分院刑事判決          民國九十二年度上易字第一四三二號
    上  訴  人  臺灣臺中地方法院檢察署檢察官
    被      告  甲○○
右上訴人因被告公共危險案件，不服臺灣臺中地方法院中華民國九十二年六月十三日
第一審判決（民國九十二年度易字第一一九八號，起訴案號：臺灣臺中地方法院檢察
署民國九十一年度偵字第八七二四號），提起上訴，本院判決如左：
    主      文
上訴駁回。
    理      由
一、臺灣臺中地方法院檢察署檢察官公訴意旨略以：被告甲○○（以下稱被告）係宏
    華營造股份有限公司（以下簡稱宏華公司）之電焊技工，因宏華公司承包臺中縣
    龍井鄉臺中港區西七碼頭抽沙浮管之水域挖泥工程，被告乃於民國（下同）九十
    一年四月四日上午九時四十分許，在臺中縣龍井鄉臺中港區第二迴船渠西岸工地
    （以下簡稱第二迴船渠西岸工地）進行燒焊、乙炔切割作業工程。原應注意施工
    、電焊時會有火花四濺，乙炔及氧氣鋼瓶應謹慎使用，發電機、點焊機未使用前
    ，電源線應予取下，不應連接，以防止火災之發生，而依當時情形，又無不能注
    意之情事，竟疏未注意應避免電焊時火花四濺之狀況，致上開處所置放，宏華公
    司所有之待修抽沙管其外覆浮力泡棉，因電焊切割時濺起之火花而起火燃燒，火
    勢並沿及四周草叢，使周圍堆置之泡棉管、防震軟管、浮桶平台、點焊機、乙炔
    切割器亦因而燒燬，致生公共危險。嗣因被告無法自行撲滅大火，始報警於九十
    一年四月四日下午二時十分許，由內政部消防署台中港務消防隊將火勢撲滅，因
    認被告涉犯刑法第一百七十五條第三項之失火罪嫌等情。
二、按不能證明被告犯罪或其行為不罰者，應諭知無罪之判決，刑事訴訟法第三百零
    一條第一項定有明文。再按犯罪事實應依證據認定之，無證據不得推定其犯罪事
    實，刑事訴訟第一百五十四條，亦有規定。而認定犯罪事實，所憑之證據，雖不
    以直接證據為限，間接證據亦包括在內，然無論直接或間接證據，其為訴訟上之
    證明，須於通常一般之人均不致於有所懷疑，而得確信其為真實之程度者，始得
    據之為有罪之認定，倘其證明尚未達到此一程度，而有合理性懷疑之存在時，即
    無從為有罪之認定（最高法院七十六年度臺上字第四九八六號判例參照）；且認
    定不利於被告之事實，須依積極證據，苟積極證據不足為不利於被告事實之認定
    時，即應為有利於被告之認定，更不必有何有利之證據；又事實之認定，應憑證
    據，如未能發現相當證據，或證據不足以證明，自不能以推測或擬制之方法，以
    為裁判基礎（最高法院三十年度上字第八一六號、四十年台上字第八六號判例參
    照）。
三、公訴人認被告犯有被訴前揭刑法第一百七十五條第三項之失火罪嫌等情，無非以
    第二迴船渠西岸工地所堆放之工程用料、器材，除柴油桶及抽油工具外，餘均係
    宏華公司所有，並無其他公司置放之物品一節，業據被告於警訊時自承明確，足
    見該處除宏華公司外，並無其他公司進行其他工程。再該處進行工程時所需物品
    之準備，係由被告負責等情，亦據證人即宏華公司之工地主任李森湖於警訊時證
    述明確；參以被告於警訊時供述「（問：就你工作經驗，如發電機、點焊機在某
    一工地完工後要移往他處，或下班後是否要將連接電源電線拆下較為安全？）以
    我工作經驗，若要將機具運往他處時，我會將連接電源之電線拆下較安全」等語
    ，及現場照片所示「發電機西側置有二部銀色及藍色點焊機，其銀色點焊機上方
    置有一把護眼罩，且該機電源接頭已接上發電機；點焊機延伸至最北側砂管西端
    作燒焊，砂管上已接附一端電線，同時留有一焊條，另一端電源位西側地面上」
    等情，益證火災發生時現場確有施工情形。此外，經內政部消防署台中港務消防
    隊依火災出動觀察紀錄及現場鑑識調查後，亦認火災當時現場確正進行燒焊及乙
    炔切割等作業，起火原因應係燒焊及乙炔切割等作業不慎所引起，有該消防隊九
    十一年四月十六日２０２Ｄ０４Ｋ１號火災原因調查報告書一份附卷可稽。是本
    件火災之發生，應係被告施工不慎所致無誤。被告於前揭時地應注意能注意而不
    注意材料及器具放置、施工安全，以致引起火災，被告之行為自有過失，是被告
    之過失行為與上開物品受燒間具有相當因果關係等情，為其主要論據。
四、然原審及本院訊據被告固均坦承於前開時間曾至火災現場，惟均堅詞否認犯有被
    訴失火罪嫌，並辯稱當時其係前往巡視工地，並未進行燒焊、切割之工作，其至
    現場時見火延燒，即打電話報警等語。經查被告於警訊之初即堅決否認起火原因
    係電焊皮乙炔切割等作業不慎所引起。
五、證人楊乃賓於檢察官偵查中證稱於九十一年四月四日曾指派被告前往前開火災現
  場巡視機器是否安在，而現場切割剩下之鐵塊並非現場切割等語（見偵查卷第五
    十六至五十七頁），其接受消防人員訪談時亦稱火災當日現場無施工，僅派員工
    定時巡視，尚未施工等語（見偵查卷第二十六頁）。而證人李森湖亦證稱現場所
    遺留三角鐵係外面切割完成運至現場等語明確（見偵查卷第八頁）。至內政部消
    防署台中港務消防隊火災原因調查報告書中起火原因研判及結論均載本案起火原
    因不排除係燒焊及乙炔切割等作業不慎所引起，所謂「不排除」係屬「可能」之
    意，並非「確定」之用語，自不能使一般人均不致於有所懷疑，而達確信其為真
    實之程度，則尚難認定本件火災係被告因電焊切割施工不慎所引起。此外，復查
    無其他積極證據足資證明被告有何公訴人所指之被訴犯行，依前揭說明，既不能
    證明被告被訴犯罪，原審依法應諭知被告無罪之判決。經核尚無不當。
六、至原審判決又謂縱認前開火災係被告施工不慎所引起，然刑法第一百七十五條第
    三項之失火罪，以致生公共危險為要件，至所謂致生公共危險，指已產生具體危
    險之結果，雖不必實際延燒至他物，惟仍須客觀上已危及不特定多數人之法益而
    影響於一般社會公共安全，始足當之（最高法院九十年度台上字第四一二三號判
    決參照）。而案發曾擔任台中港務局幫工程師，現職是副工程師之證人朱漢輝於
    原審法院訊問時結證稱：「現場有壹條石頭路，如果說沒有撲滅的話，可能會燒
    到這一條路，那個地方平常應該不會有不相關的人出入，當時我們台中港務局有
    擺放一些消波塊，如果燒到的話，也不會影響到安全，因為那是混泥土塊。港務
    局在那邊整地的雜草，還有一些鋪設路面的軟石料，這些也都是港務局的，如果
    經過延燒，燒到的話，這些東西還是可以使用的：：：」等語明確（見原審法院
    九十二年五月一日訊問筆錄），又負責本件火災鑑定之台中港務消防隊技士即證
    人王志龍於原審法院審理時被問及：「本件火災現場如果沒有即時撲滅的話，是
    否會延燒到附近的建築物或者是其他人的東西？」，其結證稱：「現場都是空曠
    的雜草區，除了被燒燬的東西以外，並沒有其他的建物，只有雜草，在北側有一
    些防波塊，所以對一般的人不會產生危險的可能，因為那個地方也是管制區，一
    般人沒有辦法隨便進入。現場也沒有其他的建物，所以也不會延燒到別人的房子
    ，或者是公家機關的房子」等語（見原審法院九十二年五月十六日審判筆錄）。
    則本件火災既未傷及人畜，且現場附近並無建築物，且現場係管制區，一般人無
    法進入，則本件火災在客觀上並未危及不特定多數人之法益而影響於一般社會公
    共安全，依前開說明，並未致生公共危險，則前開火災縱係被告不慎引起，其所
    為亦與刑法第一百七十五條第三項失火罪之構成要件並不該當。至被告毀損他人
    之物之犯行，因未具告訴權人提出告訴，原審法院自不得予以審究，附此敘明云
    云。因被告被訴於前揭時、地電焊切割時濺起之火花而起火燃燒，火勢並沿及四
    周草叢，使周圍堆置之泡棉、防震軟管、浮桶平台、點焊機、乙炔切割器亦因燒
    燬等情行為，犯罪既不能證明，即應判決被告無罪，無庸再論述縱認前開火災係
    被告施工不慎所引起，並未致生公共危險。
七、檢察官上訴意旨以：原審判決被告無罪，固非無見。惟查，本件火災之起火原因
    究否係被告施工不慎所引起，原審判決並未予以詳查，先認本件火災並非係被告
    所引起，復認縱係被告所引起，亦不符刑法第一百七十五條第三項所定之「致生
    公共危險」要件，則火災究係如何發生，仍屬不明。另對於火災原因調查報告書
    所鑑定之結果究竟如何不予採納，亦未予說明，則原審判決，認事用法顯有未洽
    ，請將原判決撤銷，更為適當之合法之判決等語。
八、按檢察官就被告犯罪事實，依刑事訴訟法第一百六十一條第一項之規定，應負舉
    證責任，並指出證明之方法。檢察官上訴意旨並未就本件火災之起火原因，係由
    被告施工不慎所引起，提出證據之責任，並負說明之責任，使本院確信被告被訴
    犯罪構成事實之存在；而指摘本件火災之起火原因，究否係被告施工不慎所引起
    ，原審判決並未予詳查，即非有理由。至原審判決縱係本件火災係被告施工不慎
    所引起，並未「致生公共危險」要件之理由敘述，係屬贅述。檢察官上訴，仍應
    認為無理由，應予駁回。
九、據上論結：應依刑事訴訟法第三百六十八條，判決如主文。
本案經檢察官乙○○到庭執行職務。
中      華      民      國      九十二   年       八      月   二十六   日
                                    臺灣高等法院臺中分院刑事第一庭
                                          審判長法  官  陳  紀  綱
                                                法  官  陳  登  源
                                                法  官  方  艤  駐
右正本證明與原本無異。
不得上訴。
                                    書記官  江  玉  萍
中      華      民      國      九十二   年       八      月   二十七   日
                                                                        Ｉ


司法院資訊處製作；財團法人民間司法改革基金會備份。
